最高法院刑事判決　　　　　　　　　　　　　　　八十八年度台上字第三九一五號
　　上　訴　人　甲○○
　　選任辯護人　徐揆智律師
　　　　　　　　李淑妃律師
右上訴人因違反懲治走私條例等罪案件，不服台灣高等法院中華民國八十八年三月十
一日第二審更審判決（八十七年度上更(一)字第五○二號，起訴案號：台灣士林地方法
院檢察署八十五年度偵字第一○九六三號），提起上訴，本院判決如左：
    主  文
原判決撤銷，發回台灣高等法院。
    理  由
本件原判決認定上訴人甲○○與「漁順展」號漁船船主游簡矮（即上訴人之母）、張
文村（即上訴人之表哥）、船長藍政傑、機長吳俊郎、船員藍政義、黃順基、江明宗
、葉武鄭、葉宗安等九人（該等九人業經判刑確定）共同基於航行至大陸地區走私大
陸董公酒之犯意聯絡，先由上訴人、張文村向大陸地區人民訂購董公酒，安排裝船事
宜，並由游簡矮提供上開船舶，再由船長藍政傑率上述機長、船員共七人於民國八十
三年十一月三十日駕駛上開漁船自台北縣萬里鄉野柳漁港出海，八十三年十二月三日
中午許未經主管機關許可，航行至大陸地區之福建省平潭縣松下港，購買大陸地區產
製，逾公告數額按緝獲時之完稅價格計算，價值新台幣（下同）一百五十一萬二千一
百九十五元之董公酒六萬八千三百二十瓶，於八十三年十二月六日凌晨二時許載運駛
回野柳港。另由成員中之一人僱用李炎山、紀鴻德、林志雄、余明、施舉成負責駕駛
大貨車載運，僱用鄧國隆、郭來傳為搬運工。同日上午六時四十五分許，張文村與藍
政傑等人擬將私貨運上車號ＸＰ－七○○號卡車時，為法務部調查局航業海員調查處
（下簡海調處）人員當場查獲等情，因而撤銷第一審之判決，改判論處上訴人共同私
運管制物品進口逾公告數額罪刑，固非無見。
惟(一)按刑事訴訟法第三百十條第二款規定，對於被告有利之證據不採納者，應記載其
理由，否則即難謂無理由不備之違法。查證人藍政傑、吳俊郎、黃順基於海調處訊問
中均供明綽號「傻仔」者曾參與本件走私犯行，惟證人吳俊郎、黃順基於審理中供明
綽號「傻仔」係指游應輝（詳原審法院上訴卷五十三頁、五十四頁），證人藍政義、
洪錦梅、黃春美、黃林新、張文村、徐月雲、游寬仁等人均證稱「傻仔」者非指上訴
人，應為游應輝等語在卷（同上卷一一六頁反面、一一七頁反面、更(一)卷七十四－七
十六頁），此攸關上訴人犯罪是否成立之重要證據，原判決未於理由中詳加說明不予
採納之理由，難謂無理由不備之違法。(二)又案外人游應輝於上訴人判刑後，出面自承
犯罪，並向台灣基隆地方法院檢察署檢察官自首，有刑事傳票附卷可稽，真相如何，
攸關上訴人之犯罪，應予詳查。(三)證人張文村證稱：此次走私由其負責叫車載貨（原
審上訴卷第一九五頁反面），原判決認定係由參與走私成員中之不詳姓名者僱用李炎
山、紀鴻德……等人駕駛大貨車載運私貨，核與卷證資料不符。上訴人上訴意旨指摘
原判決不當，尚非全無理由，應認仍有撤銷發回更審之原因。
據上論結，應依刑事訴訟法第三百九十七條、第四百零一條，判決如主文。
中      華      民      國    八十八    年      七      月    二十二    日
                              最高法院刑事第十庭
                                  審判長法官  莊  登  照
                                        法官  洪  明  輝
                                        法官  蔡  清  遊
                                        法官  黃  一  鑫
                                        法官  林  秀  夫
      右正本證明與原本無異
                                              書  記  官
中      華      民      國    八十八    年      七      月    二十九    日
